【裁判字號】    99,裁,1937
【裁判日期】    990826
【裁判案由】    公職人員利益衝突迴避法
【裁判全文】
最  高  行  政  法  院  裁  定
                                      99年度裁字第1937號
上  訴  人  協成兄弟股份有限公司
代  表  人  甲○○
被 上訴 人  法務部
代  表  人  曾勇夫
上列當事人間公職人員利益衝突迴避法事件，上訴人對於中華民
國99年4月22日臺北高等行政法院98年度訴字第2742號判決，提
起上訴，本院裁定如下：
    主  文
上訴駁回。
上訴審訴訟費用由上訴人負擔。
    理  由
一、按對於高等行政法院判決之上訴，非以其違背法令為理由，
    不得為之，行政訴訟法第242條定有明文。依同法第243條第
    1項規定，判決不適用法規或適用不當者，為違背法令；而
    判決有同條第2項所列各款情形之一者，為當然違背法令。
    是當事人對於高等行政法院判決上訴，如依行政訴訟法第24
    3條第1項規定，以高等行政法院判決有不適用法規或適用不
    當為理由時，其上訴狀或理由書應有具體之指摘，並揭示該
    法規之條項或其內容；若係成文法以外之法則，應揭示該法
    則之旨趣；倘為司法院解釋或本院之判例，則應揭示該判解
    之字號或其內容。如以行政訴訟法第243條第2項所列各款情
    形為理由時，其上訴狀或理由書，應揭示合於該條項各款之
    事實。上訴狀或理由書如未依此項方法表明，或其所表明者
    與上開法條規定不合時，即難認為已對高等行政法院判決之
    違背法令有具體之指摘，其上訴自難認為合法。
二、本件上訴人對於高等行政法院判決上訴，係略以：上訴人參
    與採購投標之日期為民國92年9月23日，並於同年10月3日簽
    約，直至次年10月2日為金門酒廠實業股份有限公司（下稱
    金酒公司）以存證信函通知終止契約，契約為期1年，則本
    件違反行政法上義務行為終了至原處分裁罰時，已超過3年
    之裁處權時效，係屬無效之行政處分。又利益衝突迴避法第
    9條新規定「受其監督」之機關，依立法意旨係指「行政上
    之職務監督」而言，並不包含非直屬職務之職權監督及民意
    代表之政治監督在內，若不為此解，則中央級民意代表，甚
    或監察委員、總統、副總統、行政院院長之關係人，均不得
    與全國任何行政機關為交易行為，無限擴張解釋「監督」之
    定義；又縣（市）議員雖有質詢權，仍須就議會職權範圍內
    之事項為之，對於質詢結果，亦無任何個人之決定權或命令
    權存在，此等參與決議或質詢之權利，實不得解為監督之權
    。復依地方制度法之規定，縣政府與縣議員之提案事項同受
    縣議會之監督，縣議員並無監督縣政府提案事項之權，又審
    議縣決算之審核報告亦屬縣議會職權，而非縣議員，是以縣
    政府應係受縣議會之監督，而非受縣議員監督，遑論金酒公
    司乃金門縣政府所屬公司，具有獨立之法人格，何有受縣議
    員監督之有。又利益衝突迴避法第9條係列舉規定「買賣、
    租賃、承攬」等3種交易型態，本件係屬勞務採購行為，並
    不該當前開條文所規範之交易行為。再言，本件係依政府採
    購法公開競標程序為之，而政府採購法為本法之特別法，本
    法亦非規範利益衝突之基本法，自應依政府採購法之相關規
    定，認定上訴人之簽約並無不合法之處，且上訴人主觀上認
    為參與政府採購案之投標行為並無不當，自無違反本法之故
    意可言，欠缺違法性認識。綜上，原判決違反信賴保護與法
    律保留原則，有不適用法規及適用法規不當之違背法令等語
    ，為其理由。
三、本件上訴人對於高等行政法院判決上訴，雖以該判決有判決
    不適用法規或適用法規不當之違背法令為由。茲核上訴人所
    陳上訴理由，或係重述其在原審業經主張而為原判決摒棄不
    採之陳詞，或係就原審取捨證據、認定事實之職權行使事項
    ，任加指摘違誤，或係執其個人主觀歧異之法律見解，就原
    審所為論斷或駁斥其主張之理由，泛言原判決違反信賴保護
    與法律保留原則，有不適用法規或適用不當之違法。而未具
    體表明原判決究竟有如何合於不適用法規或適用不當、或有
    行政訴訟法第243條第2項所列各款之情形，尚難認為已對原
    判決之如何違背法令有具體之指摘。是依首揭說明，應認其
    上訴為不合法。
四、據上論結，本件上訴為不合法。依行政訴訟法第249條第1項
    前段、第104條、民事訴訟法第95條、第78條，裁定如主文
    。
中    華    民    國    99    年    8     月    26    日
                    最高行政法院第六庭
                        審判長法官  吳  明  鴻
                              法官  林  茂  權
                              法官  侯  東  昇
                              法官  劉  介  中
                              法官  黃  秋  鴻

以  上  正  本  證  明  與  原  本  無  異
中    華    民    國    99    年    8     月    27    日
                              書記官  王  福  瀛

司法院資訊處製作；財團法人民間司法改革基金會備份。
